【裁判字號】    98,交聲,1839
【裁判日期】    980918
【裁判案由】    交管條例聲異
【裁判全文】
臺灣板橋地方法院交通事件裁定        98年度交聲字第1839號
原處分機關  交通部公路總局臺北區監理所蘆洲監理站
異  議  人
即受處分人  甲○○
                    國民
上列異議人即受處分人因違反道路交通管理處罰條例案件，對於
交通部公路總局臺北區監理所蘆洲監理站民國98年7 月2 日北監
蘆字第裁46-C00000000號處分聲明異議，本院裁定如下：
    主      文
原處分撤銷。
    理      由
一、原處分意旨略以：異議人即受處分人甲○○於民國98年6 月
    7 日晚間10時45分許，騎乘車牌號碼IAE-825 號重型機車，
    行經臺北縣三重市○○○街205 巷76弄1 樓前，經臺北縣政
    府警察局三重分局慈福派出所員警攔檢稽查，測得其呼氣酒
    精濃度為每公升0.67毫克，遂以異議人違反道路交通管理處
    罰條例第35條第1 項第1 款為由開單舉發。原處分機關並於
    98年7 月2 日以北監蘆字第裁46-C00000000號裁決書裁處罰
    鍰新臺幣（下同）46,500元，吊扣駕駛執照12個月及施以道
    路安全講習。
二、本件聲明異議意旨略以：異議人因酒後駕駛重型機車，被裁
    處吊扣汽車駕駛執照，惟吊扣汽車駕駛執照，將導致工作不
    便，爰依法聲明異議，請求另為處分等語。
三、按汽車駕駛人飲用酒類或其他類似物後其吐氣所含酒精濃度
    超過每公升0.25毫克或血液中酒精濃度超過百分之0.05以上
    者，不得駕車，道路交通安全規則第114 條第2 款已有明文
    ；又按汽車駕駛人，駕駛汽車經測試檢定有酒精濃度超過規
    定標準者，處15,000元以上60,000元以下罰鍰，並當場移置
    保管該汽車及吊扣其駕駛執照1 年；汽車駕駛人有同條例第
    35條第1 項規定之情形者，應接受道路交通安全講習，道路
    交通管理處罰條例第35條第1 項第1 款、第24條第1 項第2
    款均有明文。
四、經查：
（一）異議人即受處分人甲○○於98年6 月7 日晚間10時45分許
      ，騎乘車牌號碼IAE-825 號重型機車，行經臺北縣三重市
      ○○○街205 巷76弄1 樓前，為警攔檢稽查，並測得其呼
      氣酒精濃度為每公升0.67毫克，乃當場舉發等情，為異議
      人所不爭執，並有臺北縣政府警察局98年6 月7 日北縣警
      交字第C00000000 號舉發違反道路交通管理事件通知單1
      紙在卷可查。則本件異議人有於前開時、地，駕駛汽車（
      含騎乘機器腳踏車）經測試檢定酒精濃度超過規定標準之
      違規行為，應堪認定。
（二）然按道路交通管理處罰條例第68條業於94年12月14日修正
      ，並自95年3 月1 日施行，修正前之道路交通管理處罰條
      例第68條規定：「汽車駕駛人，因違反本條例及道路交通
      安全規則之規定，受『吊扣或』吊銷駕駛執照處分時，『
      吊扣或』吊銷其持有各級車類之駕駛執照」；修正後之道
      路交通管理處罰條例第68條則規定：「汽車駕駛人，因違
      反本條例及道路交通安全規則之規定，受吊銷駕駛執照處
      分時，吊銷其持有各級車類之駕駛執照」，即將原條文中
      之「吊扣或」3 字刪除。查其立法過程：該條文修正前之
      原提案修正條文為：「汽、機車駕駛人，因違反本條例及
      道路交通安全規則之規定，受『吊扣或吊銷』駕駛執照處
      分時，『吊扣或吊銷』其違法或違規當時所駕駛車輛之駕
      駛執照」，交通部於委員審查會時表達反對意見，認為此
      修正結果將產生如駕駛人以其領有之聯結車、大客車、大
      貨車駕駛執照駕駛小型車，而有違規酒後駕車、肇事逃逸
      等情時，將無法吊扣或吊銷其所持駕駛執照，以達有效處
      罰與維護道路交通安全之目的。然立法者考量因違規而吊
      扣駕駛執照，不宜一併吊扣其他職業上、生活上所需之駕
      駛執照，否則恐影響人民工作及生活甚鉅，有失之過酷等
      情，最終協商通過之道路交通管理處罰條例第68條，係將
      「吊扣或」3 字刪除。顯見立法者真意在於汽車駕駛人因
      違反道路交通管理處罰條例及道路交通安全規則之規定，
      受「吊銷駕駛執照」處分者，仍維持一併吊銷其持有各級
      車類之駕駛執照，至於受「吊扣」駕駛執照處分時，僅能
      「吊扣」違規當時所駕駛車輛之駕駛執照，不能再擴大適
      用而「吊扣」其持有各級車類之駕駛執照，自為顯明。況
      此修正並未剝奪各交通執法單位適用道路交通管理處罰條
      例時之裁量權，各交通執法單位仍可依駕駛人不同違規情
      狀依法為輕重不同之裁量，僅就擴大吊扣駕駛執照之處分
      ，為限縮之修正。另酒醉駕車行為係製造法所不容許之風
      險，以風險製造之立場觀之，並不因駕駛車輛種類之不同
      ，而有所差別。但從風險實現之觀點而言，酒醉駕駛車類
      之不同，其對於交通安全衍生之實害結果也有所差異，如
      駕駛人駕駛低一級之車類違反本條例之規定時，不論其所
      造成之實害結果，而一律吊扣駕駛人所持有之各類駕駛執
      照，亦有違相同事件相同處理，不同事件不同處理之平等
      原則（臺灣高等法院98年度交抗字第1372號、98年度交抗
      字第1505號、98年度交抗字第1531號，及同院暨所屬各級
      法院97年法律座談會第40號提案研討結果均同此見解）。
（三）經查，本件異議人有前開酒後騎乘機車之違規，已如前述
      。又其行為時係在道路交通管理處罰條例第68條修正發布
      施行後之98年6 月7 日，揆諸前揭說明，自僅能吊扣異議
      人違法或違規當時所駕駛車輛即重型機車之駕駛執照，不
      再吊扣其持有與駕駛違規車輛無關之其他各級車類之駕駛
      執照。又異議人所考領重型機車駕駛執照業於92年6 月27
      日起至95年6 月26日止吊銷，迄今均未重新考領乙情，有
      公路監理電子閘門證號查詢機車駕駛人、機車駕照基本資
      料各1 紙在卷可查，是本件自無從執行吊扣異議人違規當
      時駕駛車輛之駕駛執照甚明。又本件異議人雖考領汽車駕
      駛職照，此有汽車駕照基本資料1 份在卷足憑，然本件異
      議人違規時既非駕駛汽車，揆諸前開說明，自無從吊扣其
      汽車駕駛執照以資代替。
五、綜上所述，原處分機關裁處吊扣異議人駕駛執照12個月部分
    ，因未審酌道路交通管理處罰條例第68條於94年12月14日修
    正之意旨，尚有未當。原處分既有前揭瑕疵而無可維持，即
    應由本院撤銷原處分。另因如何依道路交通管理處罰條例第
    68條立法意旨妥適執行同條例第35條第1 項前段所定「吊扣
    其駕駛執照1 年」之處分，核屬原處分機關固有行政職權之
    範圍，不宜由司法審查機制取代，以免侵害權力分立原則，
    爰僅撤銷原處分，退由原處分機關另為適當之裁處，以資適
    法。
中    華    民    國    98    年    9     月    18    日
                    交通法庭    法  官  謝梨敏
以上正本證明與原本無異。
如不服本裁定應於送達後5 日內向本院提出抗告狀。
                                書記官  翁子婷
中    華    民    國    98    年    9     月    18    日


司法院資訊處製作；財團法人民間司法改革基金會備份。
